---
output:
  pdf_document: default
  html_document: default
---
# Univariat analysis

Detta kapitel handlar om _univariat analys_ som vi diskuterade i klassrummet.


Här ska vi prata om olika skal nivåer och hur de olika typer ser ut i data formen. Sen börja med data data behandling och grunläggande visualisering.

## Ladda in data till R
Först vi behöver ladda in data kopiera och och klistra in data. Kan du ser datafilen i R studio? Om inte se till att du had lagt filen i samma plats som ditt R projekt. När du har gjort den och kan se filen i R studio då du kan trycka den gröna plus tecken högst upp i vänsterhörnet. Kopiera och klistra in den följande kod till dina skript och kör koden.  

```{r}
library(rio)
df<-import('NTU 2017-2021.RData')

```

Nu du borde se en ny objekt i enrironment fönstret som heter 'df' som inkludera 375790 observationer och 6 variabler. Om du vill titta på datan du kan trycka på den och en ny fönster ska öppna med datavy.

## Data överblick. 

Här kommer två sätt att får samma information

```{r}
head(df)
```
```{r}
knitr::kable(
  head(df, 10), caption = 'Here is a nice table!',
  booktabs = TRUE
)
```

## Descriptive statistics

Vi måste alltid kommer ihåg skal nivå av variablerna när vi kör alla slags analysen.
Även i univariatanalys t.ex. vad btyder det att räkna ut medelvärdet av en dikatom variabel som 'storstad'? 

```{r}
library(psych)
knitr::kable(describe(df))
```




## Visualisering

```{r}
#Här är en plot av variabeln 'Brottsoffer_hot'.  
library(tidyverse)
df %>% drop_na() %>% #Det har ta bort alla NA annars det får sin egen kolumn
  ggplot()+ geom_bar(aes(x=Brottsoffer_hot))+theme_bw()
```

```{r}
#Här är en plot av variabeln 'Radsla_oro'.  

df %>% drop_na() %>% #Det har ta bort alla NA annars det får sin egen kolumn
  ggplot()+ geom_bar(aes(x=Radsla_oro))+theme_bw()
```

```{r}
#Här är en plot av variabeln 'Radsla_beteende'.  

df %>% drop_na() %>% #Det har ta bort alla NA annars det får sin egen kolumn
  ggplot()+ geom_bar(aes(x=Radsla_beteende))+theme_bw()
```

De tre variablerna var alla dikotomiserad i.e. de variera bara mellan
två kategorier. Men vi kan också skapa en 'index' av många variabler 

I denna fall vi har skapat ett additivt index (en sammanslagning av fem frågor) som mäter om respondenten har stort eller litet förtroende för rättsväsendet. Kontinuerlig: 0 (lågt förtroende) till 20 (högt förtroende)
(Ingenåsikt/vetinte=bortfall)

Vi kan se de beskrivande statistiker för bara denna variabel om vi lägga till
variabelns namn efter datasetets namn och en '$' tecken

```{r}

knitr::kable(describe(df$Fortroende_index, skew = FALSE))
```

```{r}
#Här är en plot av variabeln 'Fortroende_index'.  

df %>% drop_na() %>% #Det har ta bort alla NA annars det får sin egen kolumn
  ggplot()+ geom_bar(aes(x=Fortroende_index))+theme_bw()
```

Sen vi kan även ladda upp en till data set om vi vill. Lada ner den 'shootings'
excel fil från canvas och spara den i samma map som du har R projektet. När du har gjort den det borde dycker upp i fönstret igen. Sen kör denna kod att ladda in data till R och nämna den
'shootings'

```{r}
shootings<- import('shootings.csv')
#Sen kolla hur det ser ut
head(shootings)
```

```{r}

knitr::kable(describe(shootings$shootings_rate, skew = FALSE))
```

```{r}
shootings %>% drop_na() %>% 
  ggplot(aes(shootings_rate))+ geom_histogram(binwidth= .75)+
   theme_bw()
```

Vi kan också skapa en boxplot av variabeln 

```{r}
shootings %>% drop_na() %>% 
  ggplot(aes(x= shootings_rate))+ geom_boxplot()+ coord_flip()+ theme_bw()

```