---
output:
  pdf_document: default
  html_document: default
---

# Bivariat analys

## Krosstabler: Två kategorisk variabler

Precis som alla andra saker i R det finns många olika sätt att skapa kross tabell i R. Här er den enklaste exempel som beräkna bara hur många fall finns det i värj kategori.

```{r}
table(df$Radsla_oro, df$Storstad)
```

Men vi kan också ändra den kod att räkna ut procent i värj låda

```{r}
prop.table(table(df$Radsla_oro, df$Storstad),2)
```

Och vi kan även räkna ut de så att de ser ut som procent

```{r}
round(100* prop.table(table(df$Radsla_oro, df$Storstad),2))

```

Men nu att räkna ut $\chi {2}$ vi behöver först räkna ut föväntade värderna om de fanns ingen skillnad mellan grupperna. Formel att räckna ut varje cell i en tabell är ${e}= \frac{radtotal \ast koltotal}{total}$ sen från tabellen övanför det skulle ser ut så här

```{r}
(200772*260009)/366123
(200772*106114)/366123
(165351*260009)/366123
(165351*106114)/366123
```

Sen med förväntade värderna vi kan får $\chi {2}$ genom formeln\
$\chi ^{2}=\sum \frac{(O-E)^2}{E}$

Och vi kan använder R att räcnka ut $\chi {2}$ för oss så här:

```{r}
chisq.test(df$Storstad, df$Radsla_oro)
```

Men vi kan också använder en packet i R som heter sjPlot att visa alla information i samma plats samt kör $\chi {2}$ prov.

```{r}
library(sjPlot)
tab_xtab(
  var.row = df$Radsla_oro,
  var.col = df$Storstad,
  show.summary = TRUE,
  show.col.prc = TRUE,
  use.viewer = TRUE
)

```

Men då vi kan också skapa en figur av skillnader andel de som är orolig baserad på stads storlek.

```{r}
df %>%
  drop_na() %>% 
  count(Storstad, Radsla_oro) %>% 
  group_by(Storstad) %>%
  mutate(prop = n / sum(n), na.rm=TRUE) %>%
  ggplot(aes(x = Storstad, y = prop, fill = Radsla_oro)) +
  geom_col(position = position_dodge()) +
  geom_text(aes(label = round(100 * prop)),
            position = position_dodge(.9), vjust = -.2
  )+
  theme_bw()
```

## Korrelationer: Två kontinuerlig variabel

Bara två variabler från datasetet:

```{r}
shootings %>% 
  select(shootings_rate, education_average) %>% #Första välja variablerna att inkludera i korrelationsanalys
  tab_corr(corr.method='pearson', triangle = 'lower')
```

Sen vi kan kolla på hur alla fyra variabler korrelera med vandra:

```{r}
shootings %>% 
  select(shootings_rate, education_average, trust_police_average, income_average) %>% #Första välja variablerna att inkludera i korrelationsanalys
  tab_corr(corr.method='pearson', triangle = 'lower')
```

```{r}
shootings %>% 
  select(shootings_rate, education_average, trust_police_average, income_average) %>% #Första välja variablerna att inkludera i korrelationsanalys
  sjp.corr(corr.method = 'pearson')
```

Sen vi kan visualisera sambandet tillsammans med iakttog punkterna med ggplot. Första vi kan bygga en skatterplot av sambandet

```{r}
shootings %>% 
  ggplot(aes(education_average, shootings_rate))+
  geom_point()+
  theme_bw()
```
Sen vi kan lägga till en regressions linje

```{r}
shootings %>% 
  ggplot(aes(education_average, shootings_rate))+
  geom_point()+
  geom_smooth(method= 'lm')+
  theme_bw()
```

## Jämförelsen av medelvärdet: Kontinuerlig beroende varaibel och kategorisk oberoends variabel

```{r}
aov<-aov(shootings_rate~ year, data=shootings)
summary(aov)
```

Sen vi får medelvärdena och konfidensintervaller men ememans packetet

```{r}
library(emmeans)
emmeans(aov, spec = 'year')
```
Sen vi kan visualisera sambandet mellan skottfrekvens och år.


```{r}
shootings %>% 
 ggplot(aes(year, shootings_rate))+
  geom_jitter(position=position_jitter(.05))+
  stat_summary(fun.data = mean_cl_normal, geom = "errorbar", 
        width = 0.1, position=position_nudge(x = 0.15)) +
    stat_summary(fun.y = mean, geom = "point",
        size = 3, position=position_nudge(x = 0.15))+
  theme_bw()

```