--- 
title: "Metod i kriminologi"
author: "Kriminolog grupp vid Umeå universitet"
date: "`r Sys.Date()`"
site: bookdown::bookdown_site
documentclass: book
bibliography:
- book.bib
- packages.bib
description: |
  This is a minimal example of using the bookdown package to write a book.
  set in the _output.yml file.
  The HTML output format for this example is bookdown::gitbook,
link-citations: true
github-repo: "rstudio/bookdown-demo"
---

# Introduktion 

Placeholder



<!--chapter:end:index.Rmd-->


# Set up

Placeholder


## Packages

<!--chapter:end:01-Set_up.Rmd-->


# Univariat analysis

Placeholder


## Ladda in data till R
## Data överblick. 
## Descriptive statistics
## Visualisering

<!--chapter:end:02-Univariat_Analys.Rmd-->

# Bivariat analys

## Krosstabler: Två kategorisk variabler

Precis som alla andra saker i R det finns många olika sätt att skapa kross tabell i R. Här er den enklaste exempel som beräkna bara hur många fall finns det i värj kategori.

```{r}
table(df$Storstad, df$Radsla_oro)
```

Men vi kan också ändra den kod att räkna ut procent i värj låda
```{r}
prop.table(table(df$Storstad, df$Radsla_oro))
```
Och vi kan även räkna ut de så att de ser ut som procent

```{r}
round(100* prop.table(table(df$Storstad, df$Radsla_oro)))

```

sen här vi kan visa hur man gör olika bivariat analyser, med visualisering chi sq
ANOVA osv

Här kommer tutorial material


<!--chapter:end:03-BiVariat_Analys.Rmd-->

`r if (knitr::is_html_output()) '
# References {-}
'`

<!--chapter:end:07-references.Rmd-->

